【裁判字號】    92,訴,254
【裁判日期】    950714
【裁判案由】    給付醫療費用
【裁判全文】
臺灣臺北地方法院民事判決               92年度訴字第254號
原      告  國立台灣大學醫學院附設醫院
法定代理人  乙○○
訴訟代理人  辛○○
            庚○○
            甲○○
被      告  戊○○
            己○○
上2人共同
訴訟代理人  丙○○
上列當事人間，請求損害賠償事件，本院於民國95年6月12日言
詞辯論終結，判決如下：
    主  文
被告應連帶給付原告新臺幣伍拾萬貳仟柒佰肆拾伍元，及自民
國九十一年十一月十九日起至清償日止，按年息百分之五計算之
利息。
訴訟費用由被告連帶負擔。
本判決第一項於原告以新臺幣壹拾捌萬元為被告供擔保後，得假
執行。但被告如以新臺幣伍拾萬貳仟柒佰肆拾伍元為原告預供
擔保，得免為假執行。
    事實及理由
甲、程序方面：
一、本件原告起訴時，其法定代理人為李源德，嗣於民國93年8
    月1日變更為乙○○，並經聲明承受訴訟，應予准許，先予
    敘明。
二、按訴訟全部或一部之裁判，以他訴訟之法律關係是否成立為
    據者，法院得在他訴訟終結前以裁定停止訴訟程序，民事訴
    訟法第182條第1項定有明文。經查，本院前以件民事訴訟之
    裁判，以本院91年度重訴字第761號損害賠償訴訟之法律關
    係是否成立為據，於92年3月7日裁定命在該事件終結以前停
    止本件訴訟程序。嗣本院於95年5月1日以本件原告就91年度
    重訴字第761號第一審判決其敗訴部分提起上訴，業經臺灣
    高等法院以94年度醫上字第2號判決本件被告敗訴，現上訴
    最高法院審理中，有民事判決影本2份及本院公務電話紀錄
    1份附卷可稽（見本院卷第43至50頁、第56至62頁、第71頁
    ），且本院91年度重訴字第761號損害賠償訴訟，與本件給
    付醫療費用訴訟事件並無對價關係為由，將本院上開92年3
    月7日所為停止訴訟程序之裁定撤銷，本件被告於同年月3日
    收受送達，有送達證書在卷足證。上開裁定送達後，被告未
    於10內向本院提出抗告而告確定，遲至95年6月12日言詞辯
    論時始當庭具狀，仍以本件給付醫療費用訴訟事件與上開損
    害賠償訴訟事件具對價關係為由，聲請停止本件訴訟程序，
    其所主張為無理由，不應准許。
乙、得心證之理由：
一、原告起訴主張：被告己○○於89年2月7日間因病陸續至原告
    醫院住院接受治療，並由被告戊○○填寫住院連帶保證書辦
    理住院手續，惟被告己○○自89年2月7日起至同年9月16日
    止住院所生之醫療費用共計532,745元，未為清償，被告戊
    ○○為連帶保證人自應負連帶清償責任，經原告催繳亦未繳
    付，爰提起本件訴訟等語，並聲明：求為判決除供擔保金額
    外如主文所示。
二、被告則辯以：按醫師或醫院提供之醫療技能、知識、技術與
    病患訂立契約，為之診治疾病，係屬醫療契約，關於契約債
    務不履行，債權人因債務人不履行（給付不能、給付遲延或
    不完全給付）而受有損害，即得請求債務人負債務不履行之
    責任，而本件被告己○○於原告醫院接受治療，因可歸責於
    原告之事由，致為不完全給付，被告自於請求原告損害賠償
    前，拒絕給付原告醫療費用，如債務人抗辯損害之發生為不
    可歸於己者，即應由債務人證明有不可歸責於己之事由，始
    得免責，本件被告已證明損害之發生，應由原告就其不可歸
    責事由之在在，加以證明，惟觀諸原告擬具之和解協議書及
    原告出具「…為表示誠意及體恤己○○小姐行動之不便，本
    院願以真誠關懷提供就診、醫療、復健、住院等各方面優先
    、便利之服務」之聲明，原告應負債務不履行之責，其情自
    明，從而被告拒絕給付醫療費用，即屬有據等語，並聲明：
    (一)原告之訴及假執行之聲請均駁回；(二)如受不利判決，願供
    擔保，請准宣告免為假執行。
三、本件原告主張之事實，已據其提出住院許可證、住院保證書
    、住院費用明細表、催繳函（見本院第84至95頁）為證，核
    屬相符，且被告對於原告主張之事實，於言詞辯論時不為爭
    執，依民事訴訟法第280條第1項前段規定，視同自認，堪信
    原告之主張被告積欠醫療費用532,745元為真實。惟被告抗
    辯本件被告己○○於原告醫院接受治療，因可歸責於原告之
    事由，致為不完全給付，被告自於請求原告損害賠償前，拒
    絕給付原告醫療費用云云，是本件兩造爭執之點厥為：被告
    得否以原告對本件被告己○○之醫療造成癱瘓之結果，有可
    歸責之事由，致為不完全給付，而拒絕給付醫療費用？
  (一)按債務人負有依債務本旨為給付之義務，違背債務之本旨為
    給付，即屬不完全給付，為瑕疵之給付，是以債務人如主張
    其已為完全給付，當由其負證明之責，雖債權人於受領給付
    後，以債務人給付不完全為由，請求債務人損害賠償，關於
    給付不完全之點，應轉由債權人負舉證責任，惟不完全給付
    ，非有可歸責於債務人之事由，為債務人免責要件，故債務
    人以不完全給付係因非可歸責於己之事由所致為抗辯，就此
    仍應由債務人證明之，最高法院77年度台上字第1989號著有
    判決可資參照。
  (二)經查，被告雖主張原告醫院所為醫療行為致被告己○○終生
    癱瘓，有可歸責之事由，致為不完全給付云云，惟未舉證以
    實其說，且依原告所提出之臺灣高等法院94年度醫上字第2
    號判決，係認定本件原告於醫療過程中並無故意或過失，難
    認有何瑕疪給付或加害給付，委無債務不履行之情事，況本
    件原告就其債務之履行並無可歸責之事由存在等語（見本院
    卷第62頁第14至19行），上開判決亦無法作為有利被告事實
    之認定，是被告抗辯原告就被告己○○終生癱瘓之醫療結果
    ，有可歸責之事由云云，顯不可採。
  (三)次查，被告雖主張觀諸原告擬具之和解協議書（見本院卷第
    120頁）及原告出具「…為表示誠意及體恤己○○小姐行動
    之不便，本院願以真誠關懷提供就診、醫療、復健、住院等
    各方面優先、便利之服務」之聲明（見本院卷第121頁），
    原告應負債務不履行之責，其情自明云云，惟上和解協議書
    縱認係原告擬具，然由其中文字之表述觀之，未有原告就系
    爭醫療結果有故意或過失之自認，且當事人兩造並未達成和
    解之合意，並簽署該和解協議書，是該和解協議書無法證明
    原告就被告己○○終生癱瘓之醫療結果，有何可歸責之事由
    ；至上開聲明內容僅係表達原告願以真誠關懷提供被告黃馨
    讕誼就診、醫療、復健、住院等各方面優先、便利之服務，
    亦不能證明原告有何可歸責之事由，是被告所為原告應負債
    務不履行之責之主張，亦不可採。
  (四)末查，被告主張主治醫師丁○○有向其表示不用繳納醫療費
    云云，惟為原告所否認，且證人丁○○於95年6月12日到庭
    證稱：我是臺大醫院的醫師，我沒有資格說可免或不可免，
    我記得我有說過病人的身體健康比較重要，不急著繳，我不
    是醫院主管，也沒辦法做此決定；開完刀後，發現病人有問
    題，轉到加護病房一個星期左右，後來轉到頭等病房，病人
    只要開刀，病人住房的事情我就會轉給住院總醫師，不是我
    處理，一般來說，都是病人決定要住什麼病房，院方就去處
    理等語（見本院卷第101至102頁），亦無法證明被告所主張
    為真實，而被告復無法舉證以實其說，難認被告主張為有理
    由。
四、從而，原告請求被告連帶給付醫療費用532,745元，及自本
    院91年度促字第53102號支付命令送達翌日即91年11月19日
    止按週年利率百分之五計算之利息，為有理由，應予准許。
五、因本案事證已臻明確，兩造其餘主張陳述及所提之證據，均
    毋庸再予審酌，附此敘明。
丙、假執行之宣告：
    兩造均陳明願供擔保，請求宣告假執行及免為假執行，核無
    不合，均茲酌定相當之擔保金額，予以准許。
丁、結論：
    本件原告之訴為有理由，依民事訴訟法第78條、第85條第2
    項、第390條第2項、第392條第2項，判決如主文。
中    華    民    國    95    年    7     月    14    日
                  民事第三庭    法  官  曾啟謀
以上正本，係照原本作成。
如對本判決上訴，須於判決送達後20日內向本院提出上訴狀
中    華    民    國    95    年    7     月    14    日
                                書記官  王月伶


司法院資訊處製作；財團法人民間司法改革基金會備份。
